臺灣臺中地方法院民事判決　94年度重訴字第350號
原　　　告　甲○○○
訴訟代理人　何孟育律師
被　　　告　張章即張子臨之遺產管理人
當事人間請求債權確定等事件，本院於民國94年9月21日言詞辯
論終結，判決如下：
    主      文
確認原告對被告張章所擔任遺產管理人之張子臨之遺產，如附
表所示新台幣陸佰參拾參萬貳仟柒佰陸拾元之債權存在。
被告張章即張子臨之遺產管理人應於民法第一千一百七十九條
第一項第三款所定期間屆滿後，給付原告新台幣陸佰參拾參萬貳
仟柒佰陸拾元。
原告其餘之訴駁回。
訴訟費用由被告負擔。
本判決第二項原告勝訴部分，於判決確定前如該項所定期間已屆
至，得假執行。但被告如以新台幣陸佰參拾參萬貳仟柒佰陸拾元
為原告預供擔保，得免為假執行。
    事實及理由
壹、聲明：
  一、原告方面：
    (一)確認原告對被告張章所擔任遺產管理人之張子臨之遺產
      債權額為新台幣（下同）6,332,760元。被告並應清償原
      告上開債權。
    (二)訴訟費用由被告負擔。
  二、被告方面：未為聲明。
貳、陳述：
  一、原告方面：
    (一)緣張子臨生前多次向原告借貸，其清償期均已屆至，借款
      金額合計6,332,760元，張子臨並簽發如附表所示本票5張
      交給原告收執。詎清償期屆至後，張子臨並未還錢，然張
      子臨則於民國（下同）93年11月17日死亡，而其繼承人均
      拋棄繼承，嗣由本院指定張章為張子臨之遺產管理人，
      而原告依民法繼承之規定向被告報明債權，被告予以否認
      ，原告為獲清償，乃依法訴請確認債權額並依消費借貸、
      票據關係請求擇一判決。
    (二)原告所提出之本票金額，係包括起訴前之借款利息
  二、被告方面：
    (一)被告張章確係張子臨之遺產管理人。張子臨生前有說他
      有欠原告五百萬元左右，並且有設定抵押，原告也有拿本
      票，至於利息部分，張子臨並沒有提到。
    (二)起訴狀所附本票上的簽名，應該是張子臨的簽名。又被告
      張章被選任為張子臨之遺產管理人後，並沒有做所謂公
      示催告限定債權人報明債權的動作。
  三、本院依職權調閱本院93年度繼字第1667、1694、1695號卷
      、94年度財管字第20號卷。
參、本院判斷：
  一、本件原告主張張子臨生前多次向原告借貸，張子臨並簽發
      如附表所示本票5張交給原告收執，總金額合計6,332,760
      元，嗣張子臨於93年11月17日死亡，而其繼承人均拋棄繼
      承，本院指定張章為張子臨之遺產管理人等事實，已為
      被告張章即張子臨之遺產管理人所不爭執，並經原告提
      出本票5章為證，復經本院依職權調閱本院93年度繼字第1
      667、1694、1695號卷、94年度財管字第20號卷審閱無誤
      ，自堪信為真實。
  二、按在票據上簽名者，依票上所載文義負責，票據法第5條
      第1項定有明文。故本件張子臨生前既曾簽發如附表所示
      之本票5張給原告，則依票據之法律關係，張子臨自應負
      清償責任。
  三、次按民法第1179條第1項規定：「遺產管理人之職務如左
      ：一  編製遺產清冊。二  為保存遺產必要之處置。三
      聲請法院依公示催告程序，限定一年以上之期間，公告被
      繼承人之債權人及受遺贈人，命其於該期間內報明債權及
      為願受遺贈與否之聲明，被繼承人之債權人及受遺贈人為
      管理人所已知者，應分別通知之。四  清償債權或交付遺
      贈物。五  有繼承人承認繼承或遺產歸屬國庫時，為遺產
      之移交。」又同法第1181條規定：「遺產管理人非於第11
      79條第1項第3款所定期間屆滿後，不得對被繼承人之任何
      債權人或受遺贈人，償還債務或交付遺贈物。」本件被告
      張章即張子臨之遺產管理人就張子臨所積欠原告之債務
      ，須於民法第1179條第1項第3款所定期間屆滿後，始負償
      還債務之責任，原告自不得請求被告張章即張子臨之遺
      產管理人立即清償上開債務。故本件原告起訴請求被告應
      立即清償上開債務，尚屬無據。
  四、從而，原告依票據關係，起訴請求確認原告對被告張章
      所擔任遺產管理人之張子臨之遺產，如附表所示總額6,33
      2,760 元之債權存在；被告張章即張子臨之遺產管理人
      應於民法第1179條第1項第3款所定期間屆滿後，給付原告
      上開金額之債權，為有理由，其逾此部分之請求，尚屬無
      據，應予駁回。
  五、本件原告勝訴就主文第2項部分，係本於票據有所請求，
      依民事訴訟法第427條第2項第6款、第389條第1項第3款之
      規定，應依職權宣告於本判決確定前如主文第2項所定期
      間已屆滿時，得假執行；並依職權酌定擔保金額，宣告被
      告預供擔保後得免為假執行。
肆、訴訟費用負擔之依據：民事訴訟法第79條。
中　　華　　民　　國　　94　　年　　9 　　月　　30　　日
                  民事第三庭    法  官  李 悌 愷
上正本證明與原本無異。
如對本判決上訴，須於判決送達後20日內向本院提出上訴狀。
中　　華　　民　　國　　94　　年　　9 　　月　　30　　日
                                書記官
